【裁判字號】    95,訴,817
【裁判日期】    951016
【裁判案由】    所有權移轉登記
【裁判全文】
臺灣士林地方法院民事判決               95年度訴字第817號
原      告  甲○○
訴訟代理人  丙○○
被      告  丁○○
上列當事人間請求所有權移轉登記事件，本院於民國95年10月2
日言詞辯論終結，判決如下：
    主      文
被告應將臺北市○○區○○段7小段105建號建物即門牌號碼為臺
北市○○區○○路106巷9弄25號2樓房屋所有權全部及其所坐落
同小段422地號土地所有權應有部分30000分之657移轉登記予原
告。
被告應自民國95年5月12日起至點交上開建物予原告之日止，按
日給付原告新臺幣仟柒佰伍拾元。
訴訟費用由被告負擔。
    事實及理由
一、本件被告經合法通知，未於言詞辯論期日到場，核無民事訴
    訟法第386 條各款所列情形，爰依原告聲請，由其一造辯論
    而為判決。
二、原告起訴主張：原告於民國95年3月27日以總價新臺幣（下
    同）375萬元，向被告買受臺北市○○區○○段7小段105建
    號建物即門牌號碼為臺北市○○區○○路106巷9弄25號2樓
    房屋（下稱「系爭建物」）及其所坐落同小段422地號土地
    （下稱「系爭土地」）所有權應有部分30000分之657，並簽
    訂不動產買賣契約書（下稱「系爭契約」），詎被告於辦理
    系爭建物及土地移轉登記時，竟要求代書將系爭土地應有部
    分30000分之657更改為30000分之570，致遭地政機關以違反
    公寓大廈管理條例第4條第2項規定為由，通知補正，原告要
    求被告配合辦理補正未果，遂發函催告，被告仍置之不理，
    非但遭地政機關駁回移轉登記之申請，原訂95年5月12日交
    屋亦無法依約進行，致原告蒙受極大損害，為此，依系爭契
    約之約定，訴請被告將系爭建物及系爭土地應有部分30000
    分之657移轉登記予原告，並自約定交屋日起至點交系爭房
    屋之日止，按日以買賣總價千分之1計付之賠償金等語。並
    聲明：(一)被告應將系爭建物所有權全部及系爭土地應有部分
    30000分之657移轉登記予原告。(二)被告應自95年5月12日起
    至點交系爭建物予原告之日止，按日給付原告3750元。
三、原告主張之上開事實，已據其提出與所述相符之系爭契約影
    本、系爭建物及土地登記謄本影本、土地登記申請書影本、
    臺北市中山地政事務所土地登記案件補正通知書影本、存證
    信函影本各1份為證，並經證人即承辦系爭賣賣契約及移轉
    登記之代書乙○○到場結證：「（法官提示土地登記申請書
    問本件土地登記是否你代辦的？）是。本件先通知限期補正
    ，後來沒有補正後駁回，是依公寓大廈管理條例第4條第2項
    規定要我們補正，地政機關有將駁回的函文寄給我，我再去
    把案子領回來」、「（法官提示不動產買賣契約書問是你協
    助訂立的嗎？）是。不動產買賣契約書是我親筆寫的，買賣
    契約書上所寫的土地權利範圍雖然是30000分之1313，但這
    是25號1樓及2樓兩戶建物所配賦的土地應有部分」、「被告
    交給我的土地所有權狀就是30000分之1313，我以為這是一
    戶建物所配賦的土地應有部分，但後來有更正，等到實際去
    辦理登記時才知道，就依照他們跟銀行貸款時的資料分為
    30000分之657及30000分之656，後來被告先生是東湖地區的
    地主拿了一份土地及建物總登記的資料給我，說這一戶建物
    所配賦的土地應有部分應該是10000分之190，換算為30000
    分之570，希望我依照這樣的持分去辦理，但與銀行貸款的
    持分無法符合，經過我向他說明說因為被告名下仍有殘存土
    地應有部分所以無法辦理登記」、「後來就被駁回，因為他
    變成剩下只有土地沒有建物」、「這段時間雙方有見面協商
    ，但未協調成功，買方沒有堅持要30000分之657，只是要把
    房子及土地過戶給她就好，一方只是要求要過戶，一方則堅
    持只能過戶30000分之570，導致不能過戶」、「買方的價款
    只付了30萬簽約金及稅款，第二次付款是要在稅單核下過戶
    完成辦妥銀行貸款後才要付」等語明確，且被告已於相當時
    期受合法之通知，而未於言詞辯論期日到庭，亦未提出任何
    準備書狀附具理由爭執以供本院斟酌，依民事訴訟法第280
    條第3項、第1項前段之規定，應視同自認，是堪認原告之主
    張為真實。
四、按物之出賣人，負交付其物於買受人，並使其取得該物所有
    權之義務，民法第348條第1項定有明文。次按系爭契約第3
    條、第5條約定，被告應於95年3月27日原告給付簽約金30萬
    元時，交付所有權狀、印鑑證明書、戶籍資料等產權移轉應
    備全部證件，及蓋妥辦理移轉登記等有關書表予指定之登記
    代理人，並至遲應於7日內提出辦理移轉登記手續。本件被
    告將系爭建物及土地應有部分售予原告，揆諸首揭規定及系
    爭契約之約定，自負有於約定期限內移轉系爭建物及土地應
    有部分所有權予原告之義務。又依公寓大廈管理條例第4條
    第2項規定，專有部分不得與其所屬建築物共用部分之應有
    部分及其基地所有權或地上權之應有部分分離而為移轉或設
    定負擔。是於辦理第一次保存登記時，無論系爭建物所配賦
    之基地應有部分究為若干，被告於辦理移轉登記時，其名下
    除系爭土地應有部分30000分之657外，既餘坐落其上之系爭
    建物所有權全部，則依公寓大廈管理條例第4條第2項規定，
    即應將其名下之系爭建物所有權全部連同其基地即系爭土地
    應有部分30000分之657一併移轉登記予原告，是被告要求僅
    移轉系爭建物及系爭土地應有部分30000分之570，將使其名
    下殘存有系爭土地應有部分30000分之87，而與公寓大廈管
    理條例第4條第2項規定有違，故遭地政機關駁回移轉登記之
    申請，顯屬因可歸責於被告之事由致未為給付，是原告依首
    揭規定及系爭契約之約定，訴請被告將系爭建物及系爭土地
    應有部分30000分之657移轉登記予原告，即屬有據，為有理
    由，應予准許。
五、又按系爭契約第14條約定，現況交屋，自簽約日起算，被告
    最遲交屋日約定為45日內履行，逾期以第11條內容拘束，即
    被告應賠償自交屋日起以每一日按買賣總價千分之1計付原
    告以為賠償金。兩造於95年3月27日簽訂系爭契約，依前揭
    約定，被告最遲應於同年5月11日前交屋（原告誤為同年5月
    12日），惟因被告迄未點交系爭建物予原告，從而，原告依
    前揭約定，訴請被告自95年5月12日起至點交系爭建物予原
    告之日止，按日以買賣總價千分之1即3750元（計算式：
    3,750,000×1/1000=3,750）計付賠償金予原告，亦屬有據
    ，為有理由，應予准許。
六、本件判決基礎已臻明確，原告其餘之攻擊防禦方法及訴訟資
    料經本院斟酌後，核與判決不生影響，無一一論述之必要，
    併予敘明。
據上論結，原告之訴為有理由，依民事訴訟法第385 條第1 項前
段、第78條，判決如主文。
中    華    民    國    95    年    10    月    16    日
                  民事第二庭  法  官  張國勳
以上正本證明與原本無異。
如對本判決上訴須於判決送達後20日內向本院提出上訴狀。
中    華    民    國    95    年    10    月    17    日
                              書記官  秦慧綺


司法院資訊處製作；財團法人民間司法改革基金會備份。
